臺灣高等法院刑事判決  
108年度上訴字第4150號
上  訴  人  
即  被  告  李建宏  



上列上訴人因違反槍砲彈藥刀械管制條例案件，不服臺灣新北地
方法院108年度審訴字第1597號，中華民國108年10月17日第一審
判決（起訴案號：臺灣新北地方檢察署108年度偵字第11619號）
，提起上訴，本院判決如下：
    主  文
原判決撤銷。
李建宏未經許可持有彈藥之主要組成零件罪，累犯，處有期徒刑
柒月，併科罰金新臺幣貳萬元。罰金如易服勞役，以新臺幣壹仟
元折算壹日。扣案之制式子彈貳顆、非制式子彈參顆、雙基發射
火藥壹瓶（驗餘淨重零點壹參公克）均沒收。 
    事  實
一、李建宏明知具有殺傷力之子彈係槍砲彈藥刀械管制條例所管
    制之違禁物品，非經中央主管機關許可，不得持有；另火藥
    粉為彈藥之主要組成零件，未經許可亦不得持有，竟於民國
    108年4月18日在新北市○○區○○路0段00巷0弄○00號住處倉庫
    內，發現其前此購買持有、未於96年間遭查獲而遺留下來具
    殺傷力之制式子彈3顆、非制式子彈5顆及火藥粉1瓶後，即
    基於持有具殺傷力子彈及彈藥主要組成零件之犯意而無故持
    有之。嗣於108年4月19日0時46分許，李建宏攜前揭制式、
    非制式子彈與火藥粉騎車行經新北市板橋區府中路與西門街
    口時，因形跡可疑，遭警攔檢而查獲，並扣得前揭具殺傷力
    之制式子彈3顆、非制式子彈5顆及火藥粉1瓶；及不具殺傷
    力之制式子彈1顆、非制式子彈4顆等物。
二、案經新北市政府警察局板橋分局報告臺灣新北地方檢察署檢
    官偵查起訴。
    理  由
一、被告所犯係死刑、無期徒刑、最輕本刑為3年以上有期徒刑
    以外之罪，其於原審準備程序中就前揭被訴事實為有罪之陳
    述，經原審告知簡式審判程序之旨，並聽取被告與檢察官之
    意見後，認無不得或不宜改依簡式審判程序進行之情事，而
    依刑事訴訟法第273條之1第1項、第284條之1規定，裁定本
    案進行簡式審判程序，且依同法第273條之2及第159條第2項
    規定，不適用傳聞法則有關限制證據能力之相關規定，核無
    不合。
二、訊據上訴人即被告李建宏於警、偵訊、原審及本院審理中均
    坦承不諱（偵查卷第17、53～55、63～64頁、原審卷第43、48
    ～50頁、本院卷第65、94～95頁），並有制式子彈3顆、非制
    式子彈5顆及火藥粉1瓶扣案可稽，復有自願受搜索同意書、
    新北市政府警察局板橋分局搜索扣押筆錄、扣押物品目錄表
    、扣押物品收據各1份及現場暨贓證物蒐證照片5張在卷可查
    。上開扣案物送內政部警政署刑事警察局鑑定，經取制式子
    彈1顆、非制式子彈2顆試射後，認均具殺傷力；另火藥粉經
    取0.12公克鑑定，認係雙基發射火藥，有該局108年5月10日
    刑鑑字第1080037920號、108年6月3日刑鑑字第1080037144
    號鑑定書附卷可參（偵查卷第67～71、97頁）。又火藥為彈
    藥組成零件之情，亦有新北市政府警察局板橋分局108年7月
    23日新北警板刑字第1083542733號函所附內政部108年7月15
    日內授警字第1080872218號函各1份存卷足參（偵查卷第99～
    101頁）。綜上，本案事證明確，被告犯行堪予認定。
三、論罪：
  ㈠核被告所為，係犯槍砲彈藥刀械管制條例第12條第4項之未經
    許可持有子彈罪及同條例第13條第4項之未經許可持有彈藥
    之主要組成零件罪。
  ㈡被告以一持有行為同時觸犯上開2罪名，為想像競合犯，依刑
    法第55條規定，從一重之未經許可持有彈藥之主要組成零件
    罪處斷。
  ㈢被告前因違反槍砲彈藥刀械管制條例案件，經臺灣新北地方
    法院以96年度重訴字第60號判處有期徒刑5年，上訴後，經
    本院以97年度上訴字第2768號、最高法院以97年度台上字第
    5327號判決駁回上訴確定；復因違反槍砲彈藥刀械管制條例
    案件，經臺灣花蓮地方法院以100年度訴字第40號判處有期
    徒刑3年6月，上訴後，經臺灣高等法院花蓮分院以100年度
    上訴字第259號、最高法院以101年度台上字第2821號判決駁
    回上訴確定，上開2案接續執行，於103年7月15日假釋出監
    併付保護管束，於106年6月23日保護管束期滿，以已執行論
    ，有本院被告前案紀錄表在卷可稽，其於有期徒刑執行完畢
    後5年以內故意再犯本案有期徒刑以上之罪，為累犯。考量
    被告上開案件之執行與本件具為同質性、同類型，足見其對
    刑罰之反應力薄弱，且具有特別惡性，爰參諸司法院釋字第
    775號解釋之意旨，認應依法加重其刑。  
四、撤銷改判及量刑理由：
  ㈠原審認被告事證明確因予論罪科刑，固非無見。惟查：
  ⒈原判決謂：「按假釋中因故意更犯罪，受有期徒刑以上刑之
    宣告者，於判決確定後6月以內，撤銷其假釋。但假釋期滿
    逾3年者，不在此限，刑法第78條第1項定有明文。查被告雖
    曾受有如上揭更正後所載論罪科刑執行及保護管束期滿之情
    ，此有臺灣高等法院被告前案紀錄表附卷可參，然被告前揭
    假釋期滿迄今未逾3年，尚難排除被告於此期間內有因假釋
    中故意更犯罪而受有期徒刑以上刑之宣告之情事，而被告上
    揭假釋現既仍有遭撤銷之可能，則其假釋果若一經撤銷，依
    刑法第79條第1項但書規定，即不能逕認前開應執行之有期
    徒刑3年6月業已執行完畢，是依『有疑，利歸被告』原則，被
    告於本案之犯行，允宜不認定構成累犯」等語。但本案被告
    係於「假釋期滿後」犯罪，而非「假釋中」因故意更犯罪，
    故符合累犯要件，原判決上述認定自有違誤。
  ⒉被告以原判決量刑過重為由提起上訴云云。惟按槍砲彈藥刀
    械管制條例第13條第4項之未經許可持有彈藥之主要組成零
    件罪法定刑為6月以上5年以下有期徒刑，併科新臺幣（下同
    ）300萬元以下罰金，原判決審酌被告有槍砲前科，竟漠視
    法令規定非法持有子彈及火藥粉，與持有之數量、時間，兼
    衡被告之智識程度、家庭經濟狀況、工作、收入及扶養小孩
    與犯後態度等一切情狀，量處有期徒刑7月，併科罰金2萬元
    ，已屬低度量刑，而無過重情形。被告上開主張，自非可採
    。惟原判決既有前開可議之處，即屬無可維持，應由本院將
    原判決撤銷改判。 
  ㈡爰審酌被告前有違反槍砲彈藥刀械管制條例之前案紀錄，竟
    仍持有具有殺傷力之子彈及雙基發射火藥，原應嚴懲；但考
    量被告查獲之初即坦認犯行，而上開子彈、火藥係其前所留
    下經發現後持有，且持有之時間甚短，亦未以之從事犯罪，
    對社會危害性尚輕；暨衡酌其高職肄業之智識程度、家庭經
    濟狀況勉持（偵查卷第15頁）、取得移動式起重機操作技術
    檢定合格資格，有技術士證、勞工安全教育訓練結業證書及
    在職證明書附卷可參（本院卷第83、85頁），現努力工作，
    與月薪新臺幣3萬元、須扶養一子等一切情狀，仍量處如原
    審即主文第2項所示之刑，並諭知罰金如易服勞役之折算標
    準。
五、沒收：
  ㈠扣案之驗餘制式子彈2顆、非制式子彈3顆、雙基發射火藥1瓶
    （驗餘淨重0.13公克），均屬違禁物，不問屬於犯罪行為人
    與否，均應依刑法第38條第1項之規定宣告沒收。至因鑑驗
    而採樣試射之制式子彈1顆、非制式子彈2顆，業經試射擊發
    而耗損，失其違禁物之性質，毋庸沒收。另鑑驗耗損之火藥
    ，既已滅失，亦不為沒收之諭知，併此敘明。
  ㈡至扣案之制式子彈1顆，經試射雖可擊發，惟發射動能不足，
    認不具殺傷力；扣案之非制式子彈4顆，均不具底火、火藥
    ，認不具殺傷力乙節，有內政部警政署刑事警察局108年5月
    10日刑鑑字第1080037920號鑑定書1份在卷可參，故亦不併
    為沒收之宣告，附此敘明。
據上論斷，應依刑事訴訟法第369條第1項前段、第364條、第299
條第1項前段，槍砲彈藥刀械管制條例第12條第4項、第13條第4
項，刑法第11條前段、第55條、第47條、第41條第1項前段、第4
2條第3項、第38條第1項，判決如主文。
本案經檢察官卓俊吉提起公訴，檢察官楊四猛到庭執行職務。
中    華    民    國    109   年    2     月    18    日
                  刑事第七庭  審判長法  官  孫惠琳
                                    法  官  戴嘉清
                                    法  官  張育彰
以上正本證明與原本無異。
如不服本判決，應於收受送達後20日內向本院提出上訴書狀，其
未敘述上訴之理由者並得於提起上訴後20日內向本院補提理由書
（均須按他造當事人之人數附繕本）「切勿逕送上級法院」。
                                    書記官  林蔚菁
中    華    民    國    109   年    2     月    18    日
附錄本案論罪科刑法條全文：
槍砲彈藥刀械管制條例第12條
未經許可，製造、販賣或運輸子彈者，處1年以上7年以下有期徒
刑，併科新臺幣500萬元以下罰金。
未經許可，轉讓、出租或出借子彈者，處6月以上5年以下有期徒
刑，併科新臺幣300萬元以下罰金。
意圖供自己或他人犯罪之用，而犯前二項之罪者，處3年以上10
年以下有期徒刑，併科新臺幣700萬元以下罰金。
未經許可，持有、寄藏或意圖販賣而陳列子彈者，處5年以下有
期徒刑，併科新臺幣300萬元以下罰金。
第1項至第3項之未遂犯罰之。
槍砲彈藥刀械管制條例第13條
未經許可，製造、販賣或運輸槍砲、彈藥之主要組成零件者，處
3年以上10年以下有期徒刑，併科新台幣700萬元以下罰金。
未經許可，轉讓、出租或出借前項零件者，處1年以上7年以下有
期徒刑，併科新台幣500萬元以下罰金。
意圖供自己或他人犯罪之用，而犯前2項之罪者，處5年以上有期
徒刑，併科新台幣1000萬元以下罰金。
未經許可，持有、寄藏或意圖販賣而陳列第1項所列零件者，處6
月以上5年以下有期徒刑，併科新台幣300萬元以下罰金。
第1項至第3項之未遂犯罰之。